Inventaris van het archief van de Bouwdienst Rijkswaterstaat: Zuider- en Kleine Sluis IJmuiden, 1993-2004
Nationaal Archief, Den Haag
Bouwdienst Rijkswaterstaat: Renovatie Zuider- en Kleine Sluis IJmuiden
Bouwdienst Rijkswaterstaat Zuider-/ Kleine Sluis IJmuiden
1993-2004
W1
1.50 meter; 62 inventarisnummers.
Normale geschreven, getypte en gedrukte documenten, geen bijzondere handschriften.
Nationaal Archief, Den Haag
Bouwdienst Rijkswaterstaat
In 1987 besloot Rijkswaterstaat Directie Noord-Holland tot een opwaardering van het gehele Noordzeesluizencomplex. In 1993 kreeg de Bouwdienst Rijkswaterstaat opdracht om het programma van eisen, het voorontwerp, het ontwerp en het bestek voor de renovatie op te stellen. Het archief bevat de neerslag van het project Renovatie Zuider- en Kleine sluis IJmuiden. Het bestaat uit nota's, rapporten, programma's van eisen, plannen, met bijbehorende tekeningen, welke gebruikt zijn bij de besluitvorming rond het project.
Archiefvorming
Geschiedenis van de archiefvormer
De Zuidersluis en de Kleine sluis zijn de oudste sluizen van het Noordzeesluizencomplex. Zij zijn tegelijkertijd aangelegd met het Noordzeekanaal en voltooid in 1876. Aan beide sluizen zijn in de loop der jaren diverse herstelwerkzaamheden verricht en aanpassingen gedaan.
In 1987 besloot Rijkswaterstaat Directie Noord-Holland tot een opwaardering van het gehele Noordzeesluizencomplex. Dit was vanwege dat de bedrijfszekerheid en schutsnelheid van de sluizen niet voldeden en omdat het complex niet voldeed aan de Deltahoogte. Voor de Zuidersluis en de Kleine sluis achtte men het gevaar van het bezwijken van de constructies hoog. In 1993 kreeg de Bouwdienst Rijkswaterstaat opdracht om het programma van eisen, het voorontwerp, het ontwerp en het bestek voor de renovatie op te stellen. Tussen 1996 en 2001 is de renovatie gerealiseerd door de aannemerscombinatie Combinatie ZKS IJmuiden bestaande uit CFE en Aannemersbedrijf Ph. de Koning Jr.
De renovatie bestond uit het renoveren van de Zuidersluis en het reconstrueren van de Kleine sluis. De Kleine sluis werd gedeeltelijk gesloopt. Daarna werd in de Kleine sluis een nieuwe jachtensluis gemaakt, waarvan het dwarsprofiel kleiner was maar de lengte groter. Bij de renovatie van de Zuidersluis werd zoveel mogelijk handhaving van de oorspronkelijke configuratie nagestreefd. Bij beide sluizen zijn de deuren en bewegingswerken volledig vernieuwd. Ook omvat het renovatieproject het volledig vernieuwen van de elektrische installaties, het installeren van een nieuw centraal besturingssysteem, het vernieuwen van remmingwerken, het maken van nieuwe opstelplaatsen en bedieningsgebouwen, het vernieuwen van de draaibruggen over het sluiscomplex en het verhogen van de hoogwaterkering.
Publicaties
Arends, G.J., Sluizen en gemalen in het Noordzeekanaal, 2001.
Bockhoudt, F.M., Hagenaars, P. en Nieswaag, B.P., Historisch perspectief Noordzeesluizencomplex te IJmuiden, 1997.
Bongers, R.P. en Van de Haterd, G.W.J., 'Pneumatisch afzinken van sluishoofden', Cement, nr. 5, 1995, pag. 63-66.
Bouwdienst Rijkswaterstaat, Ontwerpnota Zuidersluis en Kleine Sluis, rapport RN-ZS-95300.
Bouwdienst Rijkswaterstaat, Risico-analyse Zuidersluis en Kleine Sluis, rapport RN-ZS-94003.
Bouwdienst Rijkswaterstaat, Voorontwerpnota Renovatie Zuidersluis en Kleine Sluis, rapport RN-ZS-95050.
Nieswaag, B.P., 'Herstel van de oorlogsschade aan de Noordersluis te IJmuiden', OTAR 2, 1997, pag. 91-99.
Verbokkem, A., 'Noordzeesluizen IJmuiden krijgen een langer leven', OTAR 11, 1996, pag. 367-373.
Geschiedenis van het archiefbeheer
Het archief dat voor bewerking in aanmerking kwam is gevormd door de Bouwdienst Rijkswaterstaat en is ontstaan in de periode 1993-2004. Het archief was grotendeels ondergebracht in gebouw Westraven te Utrecht en daarnaast op de projectlocatie en bij de vestiging Zoetermeer van de Bouwdienst. Het ging in totaal om ongeveer 35 meter te bewerken archief.
Het archief bestond bij het begin van de bewerking uit vier gedeelten.
Het projectbeheersingsdossier bevat documenten die van belang zijn bij de opdrachtacceptatie en de beheers- en beslisdocumenten die van belang zijn voor het project,
Het technische dossier bevat de technische informatie (ontwerpuitgangspunten, tekeningen, berekeningen, e.d.). Het inkoopgedeelte is grotendeels een kopie van de stukken uit het inkoopdossier. De stukken uit deze dossiers zijn in chronologische volgorde opgeborgen in ordners en door middel van een database op stukniveau toegankelijk,
Het inkoopdossier c.q. contractendossier bevat de documenten die tot stand zijn gekomen in verband met de contractvorming, gedeeltelijk in ordners en gedeeltelijk in hangmappen met een grove fysieke ordening, en
Het contractgemachtigde dossier (Directie Uniforme Administratieve Voorraad) bevat de stukken die van doen hebben met het begeleiden van de contractuitvoering (de werkelijke realisatie).
Het archief is na selectie en beschrijving in 2004 aan het Nationaal Archief overgedragen.
Overbrenging van een overheidsarchief
De verwerving van het archief
Het archief is krachtens bepalingen van de Archiefwet overgebracht.
Inhoud en structuur van het archief
2.16
Inhoud
De inhoud van het archief bestaat uit projectplannen, programma's van eisen, (ontwerp)nota's, (ontwerp)tekeningen, notities, rapportages, briefwisselingen, beslisdocumenten, opdrachten, contractformulieren, overeenkomsten, processen-verbaal, vergunningsdocumenten, protocollen, bouwverslagen en documentatie.
Selectie en vernietiging
Tijdens de bewerking op het kantoor Westraven van de Bouwdienst Rijkswaterstaat zijn de archiefstukken, die volgens de "Selectielijst neerslag handelingen op het beleidsterrein Waterstaat over de periode (1911) 1945-2001" voor vernietiging in aanmerking komen, verwijderd uit het archief.
Bij de aanvang van de bewerking besloeg het archief 35 meter, waarvan na selectie 1,5 meter archief voor bewaring werd aangemerkt.
Ordening van het archief
Het totale archiefbestand is geordend volgens het proces van projectmatig werken. Dat wil zeggen dat het archief zoveel mogelijk is opgebouwd volgens de hieronder aangeduide fasering:
oriëntatiefase (prospectdossier)
definitiefase (programma van eisen) (tijdens het hele traject bijgesteld)
voorontwerpfase
ontwerpfase
voorbereidingsfase (bestek en inkoopstrategie)
uitvoeringsfase
nazorgfase.
Aanwijzingen voor de gebruiker
Openbaarheidsbeperkingen
Volledig openbaar.
Materiële beperkingen
Aanvraaginstructie
Openbare archiefstukken kunnen online worden aangevraagd en gereserveerd. U kunt dit ook via de terminals in de studiezaal van het Nationaal Archief doen. Om te kunnen reserveren dient u de volgende stappen te volgen:
U maakt een profiel aan op www.gahetna.nl, en logt vervolgens in
Via de archiefinventaris (alleen de beschrijvingen met rode nummers) selecteert u het gewenste archiefstuk door op de knop 'Reserveren' te klikken
In het volgende scherm geeft u aan op welke dag u het archiefstuk wilt inzien
Indien u zich bevindt in de studiezaal en een tafelnummer heeft ontvangen kunt u dit nummer vermelden. Als u geen tafelnummer heeft kunt u tafelnummer 777 laten staan
Vervolgens bevestigt u uw reservering door deze te versturen.
Verwant materiaal
Beschikbaarheid van kopieën
Verwante archieven
Institutionele Toegang op de gegevensbestanden van Rijkswaterstaat Directie Sluizen en Stuwen en taakvoorgangers met betrekking tot het beleidsterrein Waterstaat en de Ondersteunende processen over de periode (1934-) 1945-1989 (-1991).
Archief Dienstkring Noordzeekanaal Rijkswaterstaat Regionale Directie Noord Holland.
(Deze toegangen zijn momenteel (juni 2006) in bewerking bij de Centrale Archief Selectiedienst en daardoor nog niet beschikbaar.)
Nationaal Archief, Kaarten- en tekeningenarchief van het Ministerie van Waterstaat en voorgangers, (1681-) 1814-1940 (-1982) (nummer toegang 4 WCA).
Beschrijving van de series en archiefbestanddelen
- PROJECTSTART, VOOR- EN ONTWERPFASE
  - Stukken betreffende de voorfase tot het project Renovatie Zuider- en Kleine sluis IJmuiden., 1985-1989; 1-4; 4 omslagen
    - Rapport over de aan het sluizencomplex IJmuiden te stellen verkeerstechnische eisen, 1985, 1
    - Eindrapportage van de risico-analyse van het sluizencomplex IJmuiden, de huidige situatie en mogelijke aanpassingen, 1988, 2
    - Projectplan voor de inzet van sluizen en stuwen t.b.v. het project renovatie Noordzeesluizen, 1988, 3
    - Rapport berekeningen van de passeertijden en -kosten van de scheepvaart voor het sluiscomplex IJmuiden, als gevolg van alternatieve oplossingen voor de Zuider- en Kleine sluis, 1989, 4
  - Stukken betreffende de opdracht en start van het project Renovatie Zuider- en Kleine sluis door de Bouwdienst Rijkswaterstaat., 1993-1994; 5-7; 3 omslagen
    - Brief van de Bouwdienst Rijkswaterstaat aan de Directie Rijkswaterstaat Noord-Holland d.d. 1 maart 1993, houdende 'Acceptatie opdracht medewerking project Renovatie Zuider- en Kleine sluis IJmuiden', 1993, 5
    - Projectopdracht voor de Renovatie van de Zuider- en Kleine sluis te IJmuiden, 1993, 6
    - Projectplan Renovatie Noordzeesluizen IJmuiden van het Ministerie van Verkeer en Waterstaat, Directoraat-Generaal Rijkswaterstaat, directie Noord-Holland, 1994, 7
  - Stukken betreffende analyses van de Zuider- en Kleine sluis IJmuiden, 1993-1994; 8-10; 3 omslagen
    - Rapport 'Scheepvaartaanbod en passeertijdkosten bij de sluizen van IJmuiden: 1992-2000', opgesteld door het Nederlands Economisch Instituut, 1993, 8
    - Rapport 'Risico analyse Zuider en Kleine sluis IJmuiden, opgesteld door de Bouwdienst Rijkswaterstaat, 1994, 9
    - Rapport 'Bepaling gewenste hoofdafmetingen Kleine sluis in sluiscomplex te IJmuiden na renovatie Kleine- en Zuidersluis', opgesteld door de Bouwdienst Rijkswaterstaat, 1994, 10
  - Beslisdocument definitiefase, waarin het programma van eisen wordt vastgesteld., 1994; 11; 1 omslag
  - Programma's van eisen., 1994-1995; 12-14; 3 omslagen
    De inventarisnummers 12 en 13 zijn ondertekend door de Directie Rijkswaterstaat Noord-Holland als opdrachtgever en inventarisnummer 14 door de projectleider als geautoriseerde.
    - Programma van eisen voor de Renovatie van de Zuider- en Kleine sluis, opgesteld door de Bouwdienst Rijkswaterstaat, 1994, 12
    - Programma van eisen voor de gebouwen als onderdeel van de Renovatie van de Zuider- en Kleine sluis, opgesteld door de Bouwdienst Rijkswaterstaat, 1994, 13
    - Werkdocument Programma van eisen Renovatie Zuider- en Kleine sluis, opgesteld door de Bouwdienst Rijkswaterstaat, 1995, 14
  - Beslisdocumenten betreffende de voorontwerp- en ontwerpfase., 1995-1996; 15-16; 2 omslagen
    - Voorontwerpfase Renovatie Zuider- en kleine sluis, opgesteld door de Bouwdienst Rijkswaterstaat, 1995, 15
    - Ontwerpfase Renovatie Zuider- en Kleine sluis, opgesteld door de Bouwdienst Rijkswaterstaat, 1996, 16
  - Stukken betreffende de projectrandvoorwaarden alsmede een beschrijving van het ontwerp op hoofdonderdelen., 1996; 17-19; 3 omslagen
    - Ontwerpnota Renovatie Zuider- en Kleine sluis, 17
    - Ontwerptekeningen van Civiel-nat staal werktuigbouw, 18
    - Ontwerptekeningen van Civiel-droog bouwkunde, 19
- CONTRACTVORMING
  - Notitie Acceptatie 'Uitbrengen aanvraag', waarin opgenomen de advertentie/aankondiging, de leidraad voor de presentatie, het beoordelingsplan en het inkoopplan., 1996; 20; 1 omslag
  - Proces-verbaal van aanbesteding bestek Bouwdienst Natte Infrastructuur (BDN)-2655, getekend d.d. 6 september 1996., 21; 1 omslag
  - Gunningsvoorstel BDN-2655 d.d. 25 september 1996, waarin een overzicht van aanbiedingen, een beoordeling van de aanbiedingen, de krediettoets en het keuzevoorstel worden beschreven., 22; 1 omslag
  - Stukken betreffende het contract van de Bouwdienst Rijkswaterstaat met de aannemingscombinatie V.O.F. CFE N.V. / MBG N.V. / Ph. De Koning B.V. te Rotterdam, ter zake de uitvoering van bestek nummer BDN-2655., 1996; 23-31; 7 pakken en 6 omslagen
    Dit contract omvat de inventarisnummers 23-35.
    - Overeenkomst tot uitvoering van bestek nr. BDN-2655, door contractanten getekend d.d. 1 oktober 1996, 23
    - Gewijzigde inschrijvingsstaat, 24; 1 omslag
    - Bestek nr. BDN-2655 Renovatie Zuidersluis en Reconstructie Kleine Sluis te IJmuiden, 25
    - Documentenlijst behorend bij bestek BDN-2655, 26
    - Bijlagen behorend bij bestek BDN-2655, 4 pakken, één omslag, genummerd 27-I t/m 27-V:, 27-31
      - Bijlage A, Functionele projectspecificatie van de elektrotechnische installaties, 27
      - Bijlage B, Gebouwen, 28
      - Bijlage C, Tekeningen bestaande constructies/installaties, 29
      - Bijlage D, Bestektekeningen, 30
      - Bijlage E, Inmeetgegevens, Bijlage F, Veiligheids- en gezondheidsplan; Bijlage G, Vergunningen,; Bijlage H, Spanprotocol,; Bijlage I, Functionele eisen bewegingswerken; Bijlage J, Beschrijving hydraulische deur- en schuifbewegingswerken,; Bijlage K, Windverdeling; Bijlage L, Saneringsonderzoek; 31; 1 omslag
  - Nota's van Inlichtingen, 32-35
    - Nota van inlichtingen, 32; 1 omslag
    - 2e Nota van Inlichtingen, 33; 1 omslag
    - Gewijzigde inschrijvingsstaat, behorende bij de 2e Nota van Inlichtingen, 34; 1 omslag
    - 3e Nota van Inlichtingen, 35; 1 omslag
- CONTRACTUITWERKING EN -BEHEERSING
  - Stukken betreffende de voortgang van het project, per kwartaal opgemaakt door de Bouwdienst Rijkswaterstaat., 1993-2002; 36-37; 2 pakken
    - Voortgangsrapportages, april 1993-december 1998, 36
    - Voortgangsrapportages, januari 1999-juni 2002, 37
  - Verslagen van de bouwvergaderingen van de Bouwdienst Rijkswaterstaat met de aannemerscombinatie., 1996-2001; 38-45; 8 pakken
    Deze dossiers worden op grond van artikel 5e van het Archiefbesluit bewaard.
    - Nummers 1 t/m 8, oktober 1996-juli 1997, 38
    - Nummers 9 t/m 11, oktober-november 1997, 39
    - Nummers 12 en 13, januari-februari 1998, 40
    - Nummers 14 t/m 18, maart-augustus 1998, 41
    - Nummer 19, 8 oktober 1998, 42
    - Nummers 20 t/m 24, december 1998-mei 1999, 43
    - Nummers 25 t/m 27, augustus-november 1999, 44
    - Nummers 28 t/m 39, december 1999-januari 2001, 45
  - "Contractmutatieformulieren", stukken betreffende meerminderwerk gedurende de uitvoering van het project., 1997-2003; 46-50; 5 pakken
    - Nummers 1 t/m 89, 46
    - Nummers 90 t/m 216, 47
    - Nummers 217 t/m 251, 48
    - Nummers 252 t/m 308, 49
    - Nummers 309 t/m 343, 50
- FINANCIËLE VERANTWOORDING
  - Stukken betreffende de overdracht van financiën van de Directie Rijkswaterstaat Noord-Holland aan de Bouwdienst Rijkswaterstaat., 1994-2004; 51-52; 2 omslagen
    - Afspraken met betrekking tot het protocol van overdracht, getekend in oktober 1994, door de opdrachtgever Rijkswaterstaat Directie Noord-Holland en de opdrachtnemer Bouwdienst Rijkswaterstaat, 1994, 51
    - Tien protocollen, 1994-2004, 52
  - Afwijkingsrapporten nummers 1 t/m 3 en 5 t/m 7, betreffende financiële consequenties van tijdens het project geconstateerde afwijkingen van het bestek, ondertekend door de Directie Rijkswaterstaat Noord-Holland als opdrachtgever en Rijkswaterstaat Bouwdienst als opdrachtnemer., 1995-2003; 53; 1 omslag
  - Proces-verbaal van overdracht, getekend in april en juni 2002., 54; 1 omslag
  - Stukken betreffende de financiële afronding van het project met de aannemingscombinatie, getekend door de Combinatie ZKS IJmuiden V.O.F. en Rijkswaterstaat Bouwdienst., 2003-2004; 55-56; 2 omslagen
    - Brief van de Bouwdienst Rijkswaterstaat d.d. 24 juni 2003 aan Combinatie ZKS IJmuiden V.O.F. betreffende de afhandeling van een renteclaim, 2003, 55
    - Brief van de Bouwdienst Rijkswaterstaat d.d. 25 maart 2004 aan Combinatie ZKS IJmuiden V.O.F. betreffende de definitieve eindafrekening, 2004, 56
- OVERIGE
  - Stukken betreffende de afbraak van het Havenkantoor, Sluisplein 3, grondsanering onder het Havenkantoor en herbouw gedurende de projectperiode., 1996-1998; 57; 1 omslag
- DOCUMENTATIE
  - Stukken betreffende de geschiedenis van de Noordzeesluizen te IJmuiden, 1909, 1926, 1997; 58-60; 3 omslagen
    - H. Wortman en G.J. van den Broek, Geschiedenis en Beschrijving van het Noordzeekanaal, 1909, 58
    - J.J. van der Velde, Het vijftig jarig bestaan van het Noordzeekanaal, 1926, 59
    - F.M. Bockhoudt en B.P. Nieswaag, Noordzeesluizencomplex te IJmuiden, historisch perspectief, 1997, 60
  - Kleurenfolders over het project Renovatie Noordzeesluizen IJmuiden, 1995-1996; 61-62; 2 omslagen
    - Project Renovatie Noordzeesluizen IJmuiden, 1995, 61
    - Project Renovatie Noordzeesluizen IJmuiden, Werken aan het knooppunt van een vitale waterweg, 1996, 62